【裁判字號】    89,易,93
【裁判日期】    900417
【裁判案由】    違反醫師法
【裁判全文】
臺灣宜蘭地方法院刑事判決                            八十九年度易字第九三號
    公  訴  人  臺灣宜蘭地方法院檢察署檢察官
    被      告  丙○○
    被      告  丁○○
    右二人共同
    選任辯護人  柯士斌
右列被告因違反醫師法案件，經檢察官提起公訴（八十八年偵字第二八六七號），本
院判決如左：
    主  文
丙○○、丁○○均無罪。
    理  由
一、公訴意旨略以：被告丙○○為設於宜蘭縣五結鄉○○路○段一四七號「後興診所
    」之醫師兼負責人，因年邁而少在「後興診所」看診，明知其子即被告丁○○並
    不具醫師資格，竟與丁○○基於共同之犯意聯絡，自民國八十八年四月間起，在
    「後興診所」內由丁○○以其名義為人從事體格檢查之醫療工作，嗣至同年七月
    中旬，經宜蘭縣衛生局稽查人員查訪後，始悉上情。因認被告丙○○、丁○○均
    涉嫌違反醫師法第二十八條第一項之罪嫌。
二、公訴意旨認被告丁○○、丙○○涉嫌違反醫師法第二十八條第一項之罪行，無非
    係以證人即受檢對象王靜涓、游素卿、陳足英、證人即宜蘭縣衛生局承辦人甲○○之證言，與後興診所之照片、體檢單等為其主要論據。然訊之被告丙○○、丁○○乃於偵審中，均堅詞否認有何違反醫師法之犯行，辯稱：「後興診所」僅承
    接宜蘭監理站委託之體檢業務，丙○○雖已年邁仍可應付。況丁○○僅係為受檢
    對象作身高、體重等測量，體檢結果是否合格，仍由丙○○判斷核章，有時因受
    檢對象過多，丙○○於綜合判斷後，會告知丁○○綜合判定之結果，而由丁○○
    代為蓋章，丁○○並無執行丙○○醫師範圍內之職務等語。
三、按犯罪事實應依證據認定之，無證據不得認定其犯罪事實，又不能證明被告犯罪
    者，應諭知無罪之判決，刑事訴訟法第一百五十四條、第三百零一條第一項分別
    定有明文。又按刑事訴訟法上所謂認定犯罪事實之證據，係指足以認定被告確有
    犯罪行為之積極證據而言，如未能發現相當證據或證據不足以證明，自不得以推
    測或擬制之方法，以為裁判之基礎，最高法院二十九年上字第三一０五號及四十
    年臺上字第八六號分別著有判例；認定不利於被告之事實，須依積極證據，苟積
    極證據不足為不利於被告事實之認定，即應為有利於被告之認定，更不必有何有
    利之證據，最高法院三十年上字第八一六號判例可資參照。次依最高法院四十年
    臺上字第八六號、七十六年臺上字第四九八六號判例意旨，認定犯罪事實，所憑
    之證據，雖不以直接證據為限，間接證據亦包括在內，然無論直接或間接證據，
    其為訴訟上之證明，須於通常一般之人均不致於有所懷疑，而得確信其為真實之
    程度者，始得據之為有罪之認定，倘其證明尚未達到此一程度，而有合理性懷疑
    之存在時，即無從為有罪之認定，合先敘明。
四、經查：
  (一)體格檢查係屬醫療業務，其檢查項目中，測量身高、體重、視力及使用簡易之色
    盲檢查表作色盲初步篩檢，得由醫師以外之人員施行。而體格檢查結果之綜合判
    定，應具備醫師資格者始得為之，此經行政院衛生署於八十九年四月七日以衛署
    字第八九０一一七二六號函覆在卷，先此述明。
  (二)證人王靜涓、游素卿、陳足英、黃立強於偵查中，均結證稱：其等在「後興診所
」接受體格檢查時，丙○○、丁○○均在場，由丁○○作身高、體重、視力等檢
    查。醫師章部分係由丁○○蓋章等語綦詳。然據上開證人之證言，僅得證明丁○○確有蓋醫師審核章之舉，尚難率予認定丁○○對檢查結果，有自行判斷並執行
    醫師範圍內業務之行為。蓋上開證人於體格檢查時，丙○○既非不在場，是丁○○將基本身高、體重、視力、色盲等基本檢查結果，交予丙○○判斷後，再由丙○○囑託丁○○代為蓋章，亦非衡與常情有悖，是被告前揭辯詞即非無據，公訴
    意旨所依據之證人證言，尚有未足，要難據此作為認定被告等二人有如公訴意旨
    所示之違反醫師法罪行之有力證據。
  (二)本院依卷附後興診所體檢名冊所含之資料，依職權先後傳喚證人即受檢對象壬○○、己○○、乙○○、庚○○、辛○○、戊○○、子○○等到庭，再佐以宜蘭縣
    衛生局九十年一月十七日九十衛三字第七號函檢附之訊問筆錄所載，可知上開證
    人等七人於受檢時，被告丙○○均在場，並與丁○○對受檢對象分別實施各項檢
    查。證人壬○○、辛○○、乙○○、庚○○、戊○○等復證稱：綜合判定結果乃
    由丙○○審核蓋章等語綦詳，是徵被告丙○○雖已年邁，然非無法續行其診所內
  體格檢查業務之事實甚明。至雖證人己○○、子○○等二人雖對何人作綜合判斷
    及蓋醫師章證陳：已不復記憶等語，惟如前述，亦無法依此遽而認定確係被告丁○○所為。
  (三)另證人甲○○到庭雖證陳：衛生局及衛生所稽查人員先前多次前往後興診所查訪
    ，均未見丙○○醫師在場，八十八年七月中旬衛生局會同政風室人員再予察看，
    亦不見丙○○醫師，丁○○當時更拒絕讓稽查人員進入調閱病例。且按規定醫師
    若不在診所內，應暫時停業等語綦詳，證人即宜蘭縣五結鄉衛生所稽查員癸○○
    到庭亦結證稱：其等查訪多次，僅見過丙○○醫師一次，丁○○確有拒絕接受查
    訪之情形，但其等在查訪時，後興診所內並無病患，亦未見丁○○在執行看診之
    業務等語翔實。是綜觀右揭證人所為之證言，可知被告丁○○並無在被告丙○○
    不在診所內之時間，私自為病患看診，執行醫師職務之證據，至後興診所究否依
    法接受稽查人員之查訪、調閱病例，及醫師不在場時，有無暫時停業，尚屬行政
    業務管理之範疇，與被告等二人究否違反醫師法，彼此間並無相互消長之關係。
    從而，證人甲○○、癸○○右開證言，仍難作為對被告等二人不利事實認定之基
    礎，亦難對被告二人之犯罪事實，有何補強之作用，被告等二人是否違反其他行
    政規章一節，因與違反醫師法第二十八條之刑事責任分屬二事，並非本院所得審
    理之範圍，爰依法不予認定與判斷，併此敘明。
  (四)總右所陳，本件被告丙○○、丁○○對受檢對象實施體格檢查時，均在場且多係
    分別進行各類檢測項目之事實，已據上開證人證述詳盡，且被告丙○○親自作檢
    查結果之綜合判定及核章之行為，業經多數證人結證屬實。又被告等二人所為之
    前開置辯，衡情亦非顯與常情有違，亦如前述。公訴意旨認定被告涉嫌違反醫師
    法之證據，雖確足使被告等二人立於合理懷疑之程度，然仍未能達可積極證明其
    犯罪之地步。嗣經本院依職權調查後，亦乏直接證據予資證明，及間接證據可得
    補強被告涉案事實之情況，是本件犯罪即屬無法證明，揆諸首揭判例意旨，因被
    告等二人犯罪嫌疑均有不足，不能證明其等二人之犯罪，爰依法為被告丙○○、
    丁○○無罪判決之諭知。至卷附後興診所體檢名冊資料內，雖仍有受檢對象未予
    傳訊，然因本件事證堪徵明確，已無再行傳喚釐清事實之必要，附此記明。
據上論斷，應依刑事訴訟法第三百零一條第一項，判決如主文。
本案經檢察官林  慧到庭執行職務
中    華    民    國      九十      年      四      月       十七       日
                                  臺灣宜蘭地方法院刑事第二庭
                                          法  官
右正本證明與原本無異。
如不服本判決，應於判決送達後十日內，向本院提出上訴狀。
                                          書記官
中    華    民    國      八十        年              月              日


司法院資訊處製作；財團法人民間司法改革基金會備份。
